【裁判字號】    99,訴,227
【裁判日期】    990310
【裁判案由】    違反毒品危害防制條例
【裁判全文】
臺灣臺南地方法院刑事判決               99年度訴字第227號
公  訴  人  臺灣臺南地方法院檢察署檢察官
被      告  乙○○
上列被告因違反毒品危害防制條例案件，經檢察官提起公訴（99
年度毒偵字第81號），被告於準備程序期日就被訴事實為有罪之
陳述，本院合議庭裁定由受命法官獨任進行簡式審判程序，判決
如下：
    主  文
乙○○施用第一級毒品，累犯，處有期徒刑拾月。
    事  實
一、乙○○前因施用毒品案件，經裁定送觀察、勒戒及強制戒治
    ，並經臺灣臺南地方法院檢察署檢察官以89年度戒毒偵字第
    359 號為不起訴處分確定後，其再因先後犯施用第一級毒品
    案件，經臺灣臺南地方法院檢察署檢察官聲請強制戒治暨提
    起公訴，戒治部份經本院以91年度毒聲字第1361號裁定送強
    制戒治，於民國93年1 月9 日因毒品危害防制條例修正施行
    ，釋放出所視為執行完畢，起訴部分則分別經本院以91年度
    訴字第875 號、92年度訴字第1057號各判處有期徒刑10月確
    定，兩罪經接續執行，於94年2 月5 日因縮短刑期假釋出監
    ，所餘刑期付保護管束，於94年3 月27日保護管束期滿，視
    為執行完畢。其又於96年間再因施用第一級毒品案件，經本
    院以96年訴字第520 號判處有期徒刑7 月確定，經減刑為有
    期徒刑3 月15日，甫於97年1 月16日執行完畢。詎其仍未戒
    除毒癮，復基於施用第一級毒品之犯意，於98年11月23日上
    午10時許，在臺南縣善化鎮北子店116 巷16號之2 住處，以
    將海洛因摻水置入針筒內注射之方式，施用第一級毒品海洛
    因一次，嗣於98年11月25日因警方偵辦徐文賢販毒案件時經
    通知到場，並經其同意採集尿液送檢結果呈嗎啡及可待因陽
    性反應，而查知上情。
二、案經臺南縣警察局善化分局報請臺灣臺南地方法院檢察署檢
    察官偵查起訴。
    理  由
一、本件被告所涉犯者為毒品危害防制條例第10條第1 項，非死
    刑、無期徒刑、最輕本刑為3 年以上有期徒刑之罪或高等法
    院管轄第一審案件。本院行準備程序時，被告就被訴事實為
    有罪之陳述，經告知簡式審判程序之旨，並聽取檢察官及被
    告之意見後，本院爰依刑事訴訟法第273 條之1 第1 項裁定
    由受命法官獨任進行簡式審判程序。故本件簡式審判程序之
    證據調查，依刑事訴訟法第273 條之2 規定，不受同法第15
    9 條第1 項、第161 條之2 、第161 條之3 、第163 條之1
    及第164 條至第170 條規定之限制，合先敘明。
二、按觀察、勒戒或強制戒治執行完畢後，5 年內再犯毒品危害
    防制條例第10條之罪者，檢察官應依法追訴，同條例第23條
    第2 項定有明文。再按，被告於5 年內曾經再犯，縱其三犯
    本案施用毒品之時間，在初犯受觀察勒戒執行完畢釋放5 年
    以後，仍與「五年後再犯」之情形有別，且因已於「5 年內
    再犯」，顯見其再犯率甚高，原實施觀察、勒戒，已無法收
    其實效，即應由檢察官逕行依法追訴（最高法院97年度第5
    次刑事庭決議參照）。查被告乙○○有犯罪事實欄一、(一)所
    載之施用毒品前科紀錄，是被告前受觀察勒戒、強制戒治執
    行完畢之日距為本件犯行時雖相隔5 年以上，然揆諸前揭說
    明，被告於上開受執行完畢後5 年內，仍因有施用毒品案件
    ，已經法院追訴處罰，即屬於「5 年內再犯」，顯見被告之
    再犯率甚高，原實施之保安處分，已無法收其實效，而無5
    年戒斷期之存在，本件施用毒品犯行自無再經觀察勒戒、強
    制戒治之必要，被告再犯毒品危害防制條例之罪，即應依法
    追訴、處罰。
三、上揭事實，業據被告於本院審理時坦承不諱，並當庭為認罪
    之表示（見本院99年2 月24日準備程序筆錄），被告於98年
    11月25日20時10分許經警採集之尿液檢體送鑑結果，亦呈可
    待因、嗎啡陽性反應，此有長榮大學於98年12月10日出具之
    確認報告及送驗尿液編號暨年籍對照表各1 紙在卷可佐（詳
    警卷第6 頁、第7 頁），堪認被告具任意性之自白與事實相
    符，是以本件罪證明確，應依法論科。
四、論罪科刑：
    查海洛因為毒品危害防制條例所定之第一級毒品，是核被告
    所為，係犯毒品危害防制條例第10條第1 項之施用第一級毒
    品罪；其為施用前持有海洛因之低度行為，為施用之高度行
    為所吸收，不另論罪。又被告有如犯罪事實欄一、(一)所載之
    前案紀錄，甫於97年1 月16日執行完畢，有其前案紀錄表在
    卷可佐，其於受徒刑之執行完畢後，5 年以內故意再犯本件
    有期徒刑以上之罪，應依刑法第47條第1 項之規定論以累犯
    ，並加重其刑。爰審酌被告前因施用毒品案件，經施以強制
    戒治後，仍有多次施用毒品犯行經法院判處徒刑入監服刑，
    其再犯本件施用毒品犯行，足見其戒絕毒癮之意志不堅，本
    不宜寬貸，惟念及其施用毒品之犯行，在本質上尚屬戕害自
    身身心健康之行為，及其係因罹患骨髓炎，為解除疼痛而施
    用，有被告提出之奇美醫院診斷證明書一紙在卷可參，且能
    坦承犯行，犯罪後之態度尚佳等一切情狀，量處如主文所示
    之之刑，應資懲儆，公訴檢察官具體求刑一年尚嫌過重，併
    此敘明。
據上論斷，應依刑事訴訟法第273 條之1 第1 項、第299 條第1
項前段，毒品危害防制條例第10條第1 項，刑法第11條前段、第
47條第1 項，判決如主文。
本案經檢察官甲○○到庭執行職務。
中    華    民    國    99    年    3    月    10    日
                  刑事第二庭    法  官  童來好
以上正本證明與原本無異。
如不服本判決應於收受本判決後10日內向本院提出上訴書狀，並
應敘述具體理由。其未敘述上訴理由者，應於上訴期間屆滿後20
日內向本院補提理由書狀（均須按他造當事人之人數附繕本）「
切勿逕送上級法院」。
                                書記官  柯貞如
中    華    民    國    99    年    3    月    10    日
附錄本案論罪科刑法條全文
毒品危害防制條例第10條：
施用第一級毒品者，處6 月以上 5 年以下有期徒刑。
施用第二級毒品者，處3 年以下有期徒刑。

司法院資訊處製作；財團法人民間司法改革基金會備份。
